【裁判字號】    99,台非,180
【裁判日期】    990618
【裁判案由】    違反毒品危害防制條例
【裁判全文】
最高法院刑事判決              九十九年度台非字第一八０號
上  訴  人  最高法院檢察署檢察總長
被      告  甲○○
上列上訴人因被告違反毒品危害防制條例案件，對於台灣板橋地
方法院中華民國九十八年十月二十日第一審確定判決（九十八年
度訴緝字第八六號、九十八年度重訴緝字第二號，起訴案號：台
灣板橋地方法院檢察署九十六年度偵字第一一七三一號，追加起
訴案號：同署九十六年度偵字第二九三一一號），認為部分違法
，提起非常上訴，本院判決如下：
    主  文
原判決關於持有第二級毒品部分撤銷。
上開撤銷部分免訴。
    理  由
非常上訴理由稱：「一一事不再理為刑事訴訟法上之大原則，對
同一被告之同一犯罪事實，只有一刑罰權，不得重複裁判，故檢
察官就同一事實先後起訴兩次，對於後起訴部分，法院應依刑事
訴訟法第三百零三條第二款之規定為不受理之判決。如原先起訴
之案件已經法院實體上判決確定，法院即應依同法第三百零二條
第一款諭知免訴之判決。此分別有最高法院五十五年度台非字第
一七六號、六十年度台非字第一七三號判例可參考。二本件被告
甲○○於民國九十五年間某日，在桃園縣某 PUB內，收受姓名年
籍不詳、綽號「阿弟仔」之成年男子所交付之第二級毒品大麻一
包（毛重０．八公克），其所涉此部分持有第二級毒品之犯行，
前已經台灣板橋地方法院檢察署檢察官於九十六年八月十四日，
以九十六年度偵字第一七九八六號向法院聲請簡易判決處刑，台
灣板橋地方法院已在九十六年十月三十一日，以九十六年度簡字
第六三八五號判處被告拘役四十日，並於九十六年十二月二十四
日確定（詳見台灣高等法院九十八年度上重訴字第八０號卷第二
十九頁背面），但台灣板橋地方法院檢察署檢察官未能詳查，又
在九十七年三月三十一日，以該署九十六年度偵字第一一七三一
號起訴書，將上開被告之同一犯罪事實即持有大麻一包（毛重０
．八公克），連同該被告另犯意圖販賣第一、二級毒品罪，一併
又向台灣板橋地方法院提起公訴，由該院以九十八年度訴緝字第
八六號、重訴緝字第二號審理，該院亦未能詳查，仍在九十八年
十月二十日，就上開被告持有大麻一包（毛重０．八公克）之事
實，再度判處被告拘役三十日，而未依刑事訴訟法第三百零二條
第一款之規定，對被告為免訴之判決，自有違法，且對被告不利
。被告對該判決雖向台灣高等法院提起上訴，但又在九十八年十
二月十五日，撤回對上開持有大麻部分之上訴，此部份即因此判
決確定（見台灣高等法院同上卷第四十三頁），由此可見，台灣
板橋地方法院再度判處被告拘役三十日之判決，明顯違背法令。
爰依刑事訴訟法第四百四十一條、第四百四十三條提起非常上訴
，以資糾正。」等語。
本院按案件曾經判決確定者，應諭知免訴之判決，刑事訴訟法第
三百零二條第一款定有明文。本件被告甲○○明知大麻屬毒品危
害防制條例所列管之第二級毒品，不得持有，竟於九十五年間某
日，在桃園縣某 PUB內，收受由真實姓名年籍不詳、綽號「阿弟
仔」之成年男子所交付之大麻一包（毛重０．八公克，驗餘毛重
０．六九九公克），而無故持有。嗣於九十六年五月十八日上午
五時許，甲○○因另案遭發布通緝，在台北縣三重市○○路、永
福街口為警逮捕，並自其皮包內扣得如前所述之大麻一包，始查
悉上情，台灣板橋地方法院檢察署檢察官因認被告涉犯毒品危害
防制條例第十一條第二項持有第二級毒品罪嫌，乃於九十六年八
月十四日以九十六年度偵字第一七九八六號聲請簡易判決處刑書
，向台灣板橋地方法院聲請以簡易判決處刑，該院並於九十六年
十月三十一日，以九十六年度簡字第六三八五號簡易判決，論被
告以持有第二級毒品之罪，處拘役四十日，如易科罰金，以新台
幣一千元折算一日，併為扣案之第二級毒品大麻一包之外包裝，
其內之第二級毒品大麻（驗前毛重０．八公克，驗後毛重０．六
九九公克）沒收銷燬之諭知，已於九十六年十二月二十四日確定
在案，有被告之台灣高等法院被告前案紀錄表及前開聲請簡易判
決處刑書、簡易判決書影本可稽。乃台灣板橋地方法院檢察署檢
察官不察，再於九十七年三月三十一日以九十六年度偵字第一一
七三一號起訴書提起公訴，並於九十七年四月三十日繫屬台灣板
橋地方法院，顯係就已提起公訴並經判決確定之案件，重行起訴
，依首揭說明，原審於九十八年十月二十日判決時，就公訴事實
其中被告持有大麻部分，應為免訴之諭知。原審就此部分竟為量
處被告持有第二級毒品罪刑（處拘役三十日，如易科罰金，以新
台幣一千元折算一日，扣案大麻一包〔毛重０．八公克，驗餘毛
重０．六九九公克〕沒收銷燬）之判決，顯屬違法。案經確定，
且不利於被告，非常上訴意旨執以指摘，尚非無理由，應由本院
將原判決關於被告持有第二級毒品部分撤銷，改判諭知免訴，以
資救濟。
據上論結，應依刑事訴訟法第四百四十七條第一項第一款但書、
第三百零二條第一款，判決如主文。
中    華    民    國  九十九  年    六    月   十八   日
                      最高法院刑事第十二庭
                          審判長法官  黃  一  鑫
                                法官  張  春  福
                                法官  林  勤  純
                                法官  李  錦  樑
                                法官  陳  國  文
本件正本證明與原本無異
                                      書  記  官
中    華    民    國  九十九  年    六    月  二十五  日
                                                      Q

司法院資訊處製作；財團法人民間司法改革基金會備份。
